臺中高等行政法院判決
　　　　　　　　　　　　　　　　　　 96年度簡字第00301號
原　　　告　甲○○
被　　　告　財政部臺灣省中區國稅局
代　表　人　乙○○
訴訟代理人　丙○○
上列當事人間因遺產稅事件，原告不服財政部中華民國96年2月1
5日台財訴字第09500584680號訴願決定，提起行政訴訟。本院判
決如下︰
　　主  文
原告之訴駁回。
訴訟費用由原告負擔。
　　事實及理由
一、緣原告之配偶李陳邁於民國（下同）95年3月23日死亡，原
    告及繼承人等申報遺產總額新臺幣（下同）15,174,518元，
    經被告核定遺產總額18,415,871元，遺產淨額2,155,871元
    ，應納稅額87,410元。原告就遺產總額－投資（彰化高爾夫
    股份有限公司）部分不服，申請復查，未獲變更，向財政部
    提起訴願，遭駁回，遂提起本件行政訴訟。
二、原告起訴意旨略謂：被繼承人遺有財產關於有價證券之估定
    ，已上市或上櫃者，依遺產及贈與稅法施行細則第28條規定
    ，應依繼承開始日或贈與日該項證券之收盤價估定之，至於
    未上市上櫃之有價證券者，其遺產價值應依同法施行細則第
    29條規定，以繼承開始日或贈與日之資產淨值估定之，系爭
    彰化高爾夫公司股票12,000股，依當時該公司之資產淨值為
    372,200元，並無不合，且因原告係繼承遺產並非買賣，本
    件為遺產稅事件並非買賣，被告以該公司有股票買賣之交易
    價格而認為有市價，實與遺產及贈與稅法施行細則第29條之
    規定有違，因買賣與繼承畢竟不同，否則施行細則自不該為
    特別規定，且施行細則為該稅法之補充規定，等同法律，原
    處分及訴願決定均未予採納適用，顯然違背法令，請判決撤
    銷原處分及訴願決定云云。
三、被告答辯意旨略謂：(一)原告申報被繼承人遺有彰化高爾夫股
    份有限公司（以下簡稱彰化高爾夫公司）股票12,000股金額
    120,000元，原查以該公司股票含有擊球權價值，乃依查得
    95年3月7日高爾夫會員證參考行情表市場平均價核定系爭股
    票價值2,170,000元。原告復查主張該公司為未公開上市之
    公司，依遺產及贈與稅法施行細則第29條規定，其股權價值
    應以繼承開始日該公司之資產淨值估定之，又原查以市場價
    格核定，惟各家高爾夫公司為維護商譽往往提高市場價格，
    彰化高爾夫公司股價在網路市場即有高估情形，被告依此評
    價核課遺產稅有不當之處，應重新評估核課云云。經被告復
    查決定略以，查彰化高爾夫公司發行之股票每張12,000股，
    持有該股數之股東才擁有擊球權，且除股東外並無另發行球
    證，有該公司88年4月19日彰高字第017號函影本可稽，是
    系爭股票價值除參考該公司之資產淨值外尚含有擊球權價值
    ，原告主張公司股票價值應以繼承開始日該公司之資產淨值
    估定，核不足採。次依遺產及贈與稅法第1條第1項、第4條
    第1項、第10條第1項前段及同法施行細則第39條之規定，遺
    產及贈與財產價值之計算，以被繼承人死亡時之時價為準，
    本件被繼承人於95年3月23日死亡，於同年3月2日至27日間
    彰化高爾夫公司股票移轉成交8筆，其中每張成交價格除2,1
    70,000元及2,180,000元各1筆外，其餘6筆成交價格均為2,2
    00,000元，有證券交易稅一般代徵稅額繳款書影本可稽，原
    查核定該公司之股票價值2,170,000元，與市場行情尚屬相
    當，原核定並無不合，復查後乃予維持。原告仍表不服，仍
    執前詞爭執申經訴願決定略以，系爭彰化高爾夫公司股票每
    張12,000股，持有該股數之股東才擁有擊球權，且除股東外
    並無另發行球證，是系爭股票價值除參考該公司之資產淨值
    外尚含有擊球權價值，又依遺產及贈與稅法第4條第1項、第
    10條第1項前段及同法施行細則第39條之規定，其遺產價值
    之計算，自應以被繼承人死亡時之時價為準，從而被告參酌
    被繼承人死亡當月，該公司股票移轉成交8筆，其中每張成
    交價格除2,170,000元及2,180,000元各1筆外，其餘6筆成交
    價格均為2,200,000元，乃以其中較低之成交價格2,170,000
    元核定該公司之股票價值，與市場行情尚屬相當，並無不合
    ，乃駁回其訴願。(二)原告雖起訴主張，被繼承人遺有未上市
    上櫃之有價證券者，其遺產價值應依遺產及贈與稅法施行細
    則第29條規定，以繼承開始日之資產淨值估定之，系爭彰化
    高爾夫公司股票12,000股，依當時該公司之資產淨值為
    372,200元，並無不合，且本件為遺產稅事件並非買賣，被
    告以該公司有買賣之交易價格而認為有市價，實與遺產及贈
    與稅法施行細則第29條之規定有違云云，資為爭議。然查，
    本件原告主張不足採據之理由，已論駁如前，查依彰化高爾
    夫公司88年4月19日彰高字第017號函稱，該公司發行之股
    票每張12,000股，持有該股數之股東才擁有擊球權，且除股
    東外並無另發行球證，是系爭股票價值除參考該公司之資產
    淨值外尚含有擊球權價值，依遺產及贈與稅法第1條第1項、
    第4條第1項、第10條第1項前段及同法施行細則第39條之規
    定，其遺產價值之計算，應以被繼承人死亡時之時價為準，
    參酌被繼承人死亡當月，該公司股票移轉成交8筆，其中每
    張成交價格除2,170,000元及2,180,000元各1筆外，其餘6
    筆成交價格均為2,200,000元，被告以其中較低之成交價格
    2,170,000元核定該公司之股票價值，與市場行情尚屬相當
    ，原核定並無不合。原告復執以爭執，委不足採，原處分及
    所為訴願決定並無違誤，請判決駁回原告之訴等語。
四、按「凡經常居住中華民國境內之中華民國國民死亡時遺有財
    產者，應就其在中華民國境內境外全部遺產，依本法規定，
    課徵遺產稅。」、「本法稱財產，指動產、不動產及其他一
    切有財產價值之權利。」、「遺產及贈與財產價值之計算，
    以被繼承人死亡時或贈與人贈與時之時價為準。」及「附有
    條件之權利及不定期之權利，就其權利之性質，斟酌當時實
    際情形估定其價額。」為遺產及贈與稅法第1條第1項、第4
    條第1項、第10條第1項前段及同法施行細則第39條所明定。
    本件原告之被繼承人所遺遺產中之彰化高爾夫公司發行之股
    票每張12,000股，除股東外並無另發行球證，持有該股數之
    股東才擁有擊球權，有該公司88年4月19日彰高字第017號
    函影本可稽，是系爭股票價值除參考該公司之資產淨值外尚
    含有擊球權價值；原告雖主張公司股票價值應以繼承開始日
    該公司之資產淨值估定。惟如前所述，遺產及贈與稅法第10
    條第1項前段規定：「遺產及贈與財產價值之計算，以被繼
    承人死亡時之時價為準。」同法施行細則第39條規定：「附
    有條件之權利及不定期之權利，就其權利之性質，斟酌當時
    實際情形估定其價額。」本件被繼承人於95年3月23日死亡
    ，於同年3月2日至27日之同段期間，彰化高爾夫公司股票移
    轉成交8筆，其中每張成交價格除2,170,000元及2,180,000
    元各1筆外，其餘6筆成交價格均為2,200,000元，有證券交
    易稅一般代徵稅額繳款書影本可稽（原處分卷第070頁至第
    077頁），原處分核定該公司之股票價值2,170,000元，與市
    場行情尚屬相當，原處分並無違誤，復查及訴願決定遞予維
    持，於法亦無不合。原告請求撤銷為無理由，應予駁回。至
    本件原告其他主張及陳述，與本件判決結果不生影響，爰不
    一一論述，併予指明。本件為簡易案件，爰不經言詞辯論逕
    為判決。
據上論結，本件原告之訴為無理由，依行政訴訟法第233條第1項
、第236條、第195條第1項後段、第98條第3項前段，判決如主文
。
中　　華　　民　　國　　96　　年   　6  　月　  20  　日
                     第三庭      法  官  林  金  本
以上正本證明與原本無異。
如不服本判決，應於判決送達後20日內，以本訴訟事件所涉及之
法律見解具有原則性者，始得向本院提出上訴狀並表明上訴理由
，經最高行政法院許可，否則不得上訴；如於本判決宣示後送達
前提起上訴者，應於判決送達後20日內補提上訴理由書（均應依
對造人數提出繕本）。提起上訴應預繳送達用雙掛號郵票390元
（34元及5元郵票各10份)。
中　　華　　民　　國　　96　　年　   6  　月  　25  　日
                                 書記官  蔡  騰  德
